臺灣花蓮地方法院刑事判決　　　　　　　　　　　　　　　　九十年度易字第八號
　　公　訴　人　臺灣花蓮地方法院檢察署檢察官
　　被　　　告　乙　○
　　　　　　　　壬○○
　　　　　　　　辛○○
　　　　　　　　丙○○
　　　　　　　　庚○○
身分證統一編號：Ｕ一二六三五.
　　　　　　　　癸○○　男　四.
　　　　　　　　　　　　住花蓮.
　　　　　　　　　　　　身分證.
　　　　　　　　子○○　女　四.
　　　　　　　　　　　　住花蓮.
　　　　　　　　　　　　身分證.
　　　　　　　　丁　○　男　五.
　　　　　　　　　　　　住花蓮.
　　　　　　　　　　　　身分證.
右列被告因竊佔案件，經檢察官提起公訴（八十九年度偵字第一八四七、三七五五號
），本院判決如左：
    主  文
辛○○、丙○○意圖為自己不法之利益，而竊佔他人之不動產，各處罰金參仟元，如
易服勞役均以參佰元折算壹日。均緩刑貳年。
乙○、壬○○、癸○○、子○○均無罪。
庚○○、丁○均免訴。
    事  實
一、辛○○、丙○○於八十一年向案外人謝明軒分別購得花蓮縣吉安鄉○○段二二Ｏ
    一─六地號土地後（辛○○權利範圍為百分之五十五、丙○○權利範圍百分之四
    十五），竟意圖為自己不法利益，分別於八十八年及八十九年間，在同段二二Ｏ
    一地號甲○所有之土地上，合計搭建建物約三十九點九一平方公尺（詳如複丈成
    果圖Ｃ）。
二、經被害人甲○委請戊○○訴請臺灣花蓮地方法院檢察署檢察官偵查起訴。
    理  由
一、右揭事實，業據被告辛○○、丙○○二人供承不諱，核與告訴代理人戊○○指述
    情節相符，並有現場照片、複丈成果圖在卷可稽。事證明確，被告二人犯行堪以
    認定。
二、按被告辛○○、丙○○二人所為，均犯刑法第三百二十條第二項竊佔罪。被告二
    人係分別購買前揭土地及其上之建物，且係分別搭蓋違建物，並非共同正犯，公
    訴人認係共同正犯，容有誤會。爰審酌被告二人之素行尚佳、手段單純、犯罪動
    機僅為增加使用空間，且嗣後已拆除加蓋部分，此業經本院履勘明確，有履勘筆
    錄可稽等一切情狀，分別量處如主文所示之刑，並諭知易服勞役之折算標準。末
    查被告二人前均未曾受有期徒刑以上刑之宣告，有臺灣花蓮地方法院檢察署刑案
    資料查註把錄表乙紙在卷可稽，因一時失慮，偶罹刑典，事後已坦承犯行，深具
    悔意，經此刑之宣告後，應知警惕而無再犯之虞，本院因認暫不執行其刑為適當
    ，予以宣告緩刑二年，用啟自新，並觀後效 。
三、公訴意旨另以：被告乙○、壬○○、庚○○、癸○○、子○○、丁○意圖為自己
    不法利益，於八十九年七月十三日，在甲○所有之花蓮縣吉安鄉○○段二二Ｏ一
    地號土地上，分別搭建建物約四四點三七平方公尺（詳如複丈成果圖Ａ）、五二
    點七Ｏ平方公尺（詳如複丈成果圖Ｂ）、四點五二平方公尺（詳如複丈成果圖Ｄ
    ）、十三點六Ｏ平方公尺（詳如複丈成果圖Ｅ）及挖地建構水池若干平方公尺，
    因認被告乙○等六人涉犯刑法第三百二十條第二項竊佔罪嫌等語。
四、按犯罪事實應依證據認定之，無證據不得推定其犯罪事實，又不能證明被告犯罪
    或其行為不罰者應諭知無罪之判決，而時效完成者，應諭知免訴之判決，刑事訴
    訟法第一百五十四條、第三百零一條第一項、第三百零二條第二款分別定有明文
    。再告訴人之告訴，係以使被告受刑事訴追為目的，是其陳述是否與事實相符，
    仍應調查其他證據以資審認，最高法院五十二年台上字第一三００號著有判例可
    參。公訴人認被告乙○等六人涉犯竊佔罪嫌，無非以告訴代理人戊○○之指述及
    現場履勘結果，發現被告乙○等六人之增建物設置於告訴人甲○之前開土地上為
    其論據。訊據被告乙○等六人固坦承占用告訴人甲○前揭土地之事實，惟均矢口
    否認有何犯行，被告乙○、癸○○、子○○、庚○○、丁○均辯稱曾商得地主同
    意始加蓋建物，地主說要用地時還即可他就可以了，後來係告訴人要求彼等向伊
    購地不成才提出告訴等語，被告壬○○辯稱增建物買來時即已存在，並非伊加蓋
    等語。經查：
  (1)被告乙○、癸○○、子○○、庚○○等四人均係於七十三年或七十九年間即已向
    告訴人甲○或其兄弟己○○購得由南埔段二二０一地號分割出來之二二０一─二
    、二二０一─八、二二０一─七地號土地，被告丁○雖非自告訴人甲○處直接購
    得南埔段二二０一─四地號土地，但亦係於七十七年即自白春處購得土地，有地
    籍謄本在卷可稽，然告訴人甲○竟遲至八十九年六月間才委任代理人告訴彼等竊
    佔前開土地，則告訴人十餘年來對其所有之土地不聞不問，且雙方土地相鄰，告
    訴人如有不同意被告乙○等人使用土地之情事，自應即向被告乙○等人阻止，惟
    告訴人除為告訴本案而寄發律師信函予被告庚○○等人限期拆除外，並查無其他
    證據證明曾經阻止被告乙○等人使用土地，是被告乙○、癸○○、子○○、庚○○、丁○等五人所辯稱曾商得地主同意後始加蓋建物等語，應堪採信。況被告庚○○辯稱係於七十九年間係搭蓋建物，被告丁○辯稱購得土地及房屋之隔年即搭
    蓋建物使用，而依地籍謄本記載，被告丁○係於七十七年十二月間取得房地，翌
    年即七十八年，而告訴人亦無法證明被告庚○○、丁○之建物係在告訴前十年內
    所興建，則建物建築完成迄告訴人提起告訴止，均已罹竊佔罪十年之追訴權時效
    。至被告丁○雖另供稱水池係在告訴前二、三個月挖的，但如前所述，此亦屬曾
    經過告訴人同意。綜上所述，被告乙○、癸○○、子○○等人犯罪事實不能證明
    ，揆諸首開說明，自應諭知無罪之判決。至被告庚○○、丁○部分，因已罹十年
    追訴權時效，而無罪判決與免訴判決相競合時，應先諭知免訴判決，爰就被告庚○○、丁○部分諭知免訴判決。
   (2)被告壬○○並非向告訴人甲○或己○○直接購得房地，有地籍謄本可參，亦查
     無證據證明增建物係被榮妹所建，揆諸首開說明，亦應諭知無罪之判決。
五、據上論結，應依刑事訴訟法第二百九十九條第一項前段、第三百零一條第一項、
    第三百零二條第二款，刑法第三百二十條第二項、第四十二條第二項、第七十四
    條第一款，罰金罰鍰提高標準條例第一條前段、第二條，判決如主文。
本案經檢察官簡淑如到庭執行職務
中      華      民      國    九十一    年      四      月      三十    日
                              臺灣花蓮地方法院刑事庭
                                  法  官  湯  文  章
右正本證明與原本無異。
如對本判決不服，應於送達後十日內，向本院提出上訴狀。（應抄附繕本）告訴人或
被害人如對於本判決不服者，應具備理由請求檢察官上訴，其上訴期間之計算係以檢
察官收受判決正本之日期為準。
                                  法院書記官
中      華      民      國    九十一    年      五      月      一      日
附錄本判決論罪之法律條文
刑法第三百二十條第二項：
意圖為自己或第三人不法之利益，而竊佔他人之不動產者，依前項之規定處斷。
